臺灣高等法院臺南分院刑事判決
110年度上易字第528號
上  訴  人  臺灣嘉義地方檢察署檢察官
上  訴  人  
即  被  告  歐陽志宜



上列上訴人因被告家暴恐嚇危害安全等案件，不服臺灣嘉義地方
法院110年度易字第100號中華民國110年9月13日第一審判決（起
訴案號：臺灣嘉義地方檢察署109年度偵續字第111號），提起上
訴，本院判決如下：
    主  文
上訴駁回。
    事實及理由
一、本院認定之事實、證據及理由，與第一審判決書之記載相同
    ，茲引用之，如附件。
二、被告上訴意旨略以：本案是我與告訴人的感情及債務糾紛，
    我只是口氣不好，沒有真的要危害告訴人的意思，我們的對
    話是一連串的，告訴人只挑對我不利的片段來告我，事實上
    我並無恐嚇的意思，告訴人也不會因此而恐懼，而且同樣的
    事情已在前案誹謗案件中審判過了，不應該再判一次。爰請
    求撤銷原判決，改為有利的判決云云。　
三、檢察官就原審諭知無罪部分提起上訴意旨略以：本案衡諸經
    驗法則及客觀社會通念價值判斷，一般不特定人登入臉書社
    群網站閱覽被告發表之「找失車」訊息及「車牌號碼0000-0
    0號自用小客車」照片後，如果發現告訴人占有、使用該車
    ，確實可能「懷疑告訴人係以竊盜、收受贓物、故買贓物或
    其他不正方法取得該車」，進而導致告訴人之人格聲譽有遭
    受貶抑之危險，被告行為顯已符合加重誹謗罪之構成要件，
    爰提起上訴，請將該部分判決撤銷，改為有罪之判決等語。
    　　
四、被告雖主張本案與其前案誹謗之案件具有接續犯之實質上一
    罪之關係，該案既已確定，本案不應再審判云云。惟查，被
    告固然曾於民國109年5月2日利用臉書社群軟體公開發表文
    字及張貼照片侮辱告訴人，而涉犯公然侮辱罪，經原審法院
    以110年度簡上字第5號判處拘役50日確定（見原審卷第47-5
    3頁），然被告本案犯罪事實及罪名與上開確定判決之事實
    及罪名，並不相同。且被告於本案所涉犯罪侵害之法益乃是
    告訴人日常生活之安全感、私生活之平穩，而免於恐懼、無
    端承受不安全感，與前述業經判決確定案件侵害之法益並不
    相同。另被告本案恐嚇之時間為109年4月30日至5月1日之間
    ，而前述公然侮辱行為之時間為109年5月2日，時間亦無重
    疊。則其前後案已具有時間上之明顯區隔，而且所侵害之法
    益不同，實行行為並沒有重疊之情形，彼此間並不構成接續
    犯之實質上一罪之關係，是本案恐嚇犯行並未受上開案件判
    決確定效力所及，被告主張不應再次審判云云，並無理由。
五、按以加害生命、身體、自由、名譽、財產之事恐嚇他人，致
    生危害於安全，為刑法第305條所處罰之恐嚇危害安全罪，
    而凡為使他人心生畏懼，以將加害生命、身體、自由、名譽
    、財產等事，藉由言語、書面、舉動等足使受告知者得以認
    識之方式加以表示，使人心生畏怖，而生安全上之危險即為
    已足，是否為恐嚇，應綜合告知內容、目的、受告知者之個
    人狀況，依社會一般觀念衡量，且不以該行為人有加害之意
    思或實際加害之行為為必要，更無須該受告知者因受告知，
    致其日常生活、工作各方面受嚴重影響，或生活、工作模式
    有重大具體改變，蓋本罪所保護之法益，依照通說見解認為
    是為維護他人日常生活安全感、私生活之平穩，而免於恐懼
    、無端承受不安全感。被告雖主張其行為不成立恐嚇罪云云
    ，經查：
  ⑴證人即告訴人於警詢中指稱：被告要伊「躲好躲滿」、「我
    看妳嘉義能待多久」、「妳保證4年內嘉義碰不到」讓伊心
    生畏懼，伊認為是在對伊恐嚇，因為被告稱伊向其借款，所
    以要找伊等語（見警卷第7-8頁）。於109年7月8日偵訊中證
    稱：伊看到「我看妳嘉義能待多久」、「妳保證4年內嘉義
    碰不到？」、「躲好躲滿」時會恐懼，伊不知道如果待在嘉
    義，出門會不會被車撞，或被挾持，或被施暴等語（見偵卷
    第17-18頁）。又於109年12月30日偵訊時證稱：伊跟被告保
    持距離，不接電話，被告就傳「我看妳嘉義能待多久」、「
    妳保證4年內嘉義碰不到？」、「躲好躲滿」、「到時候我
    們抱著一起死唷」、「別以為我不敢，現在我什麼都會做，
    妳逼的」等訊息過來，伊覺得很恐怖，伊就跟當時工作的檳
    榔攤老闆說伊只做到4月底，伊於5月1日搬離嘉義就沒有聯
    絡，但被告還是一直傳訊息給伊，伊於5月10日才回嘉義作
    筆錄，因為伊要回嘉義工作但會怕，所以才去提告等語（見
    偵續卷第24頁）。再於原審證稱：被告於109年4月30日至5
    月1日間發送一些訊息伊感覺有恐嚇意味，內容就如同聲請
    簡易判決處刑書所記載，是很密集的時間發送給伊，伊看到
    這些訊息後會害怕，伊不知道被告瘋起來會怎麼樣，伊怕被
    告來找伊、到伊家裡鬧，怕被打或是恐嚇，伊4月30日晚上
    就沒再工作，就先趕快跑，拜託朋友帶伊離開嘉義，伊偷偷
    離開、偷偷搬家，被告都不知道，被告後來找不到伊還是一
    直找，伊就不理會、不回應，後來因為真的會怕，才回嘉義
    民雄分局報案等語（見原審卷第179-183、185-186頁）。
  ⑵被告傳送予告訴人「到時候我們抱著一起死唷」、「我們要
    就玩大一點」、「我看你嘉義能待多久」、「你保證4年內
    嘉義碰不到？」、「別以為我不敢，現在我什麼都會做，你
    逼的，我這有你身分證影本，別以為沒資料」、「沒面對，
    只能說你躲好躲滿」、「我看你辭職別做了」、「事情沒解
    決你覺得在嘉義縣市我們不會相遇」、「再來你想找我玩，
    我們慢慢玩」等內容訊息之用語，依字面解釋即隱含有即使
    告訴人繼續避不見面，仍有諸多手段可以令告訴人出面，或
    是會傾盡一切手段、不顧後果使告訴人出面等意味，且部分
    用語偏激，以社會一般觀念判斷，足令他人認為該等詞句係
    帶有敵意、侵略性，受告知之對象對於其個人生命、身體、
    自由安危有所疑慮，對他人日常生活形成不安全感而心生畏
    懼，致生危害於安全。而告訴人證述其自109年4月30日收到
    上述帶有恐嚇意味文字訊息後隨即遠避至台中乙節大致相符
    ，更徵告訴人確實有因為被告發送上述文字訊息而心生畏懼
    。
  ⑶被告為成年人，且其判斷能力、智識能力與常人並無差異，
    對於其向告訴人發送上述內容訊息之字句，以一般社會觀念
    判斷，足使他人認為帶有敵意、侵略性，致使受告知者對於
    個人生命、身體、自由安危有所疑慮、不安，應無不知之理
    ，則其仍猶仍為之。且被告自承其發送上述訊息是因為自認
    與告訴人間債權債務關係，但告訴人均不出面處理，更堪認
    被告實是因此而不滿，明知上開詞句帶有恐嚇意味而為之，
    其主觀上具有恐嚇危害安全之直接故意。
  ⑷被告雖以其前與告訴人於109年4月27日對話中已有提及「妳
    非得抱著一起死」之類似字句，並主張其所為目的正當。然
    本案是因被告之後於109年4月30日至5月1日間陸續發送上述
    帶有恐嚇意味之字句與告訴人，且被告自承其是因為告訴人
    均不出面處理2人間之債權債務糾紛，才有本案發送上述訊
    息之行為。則本案被告所為之目的、緣由顯然與109年4月27
    日對話之情境不同，且被告所發送帶有恐嚇意味內容之詞句
    也與109年4月27日對話內容並非完全相同，自難相互比擬。
  ⑸被告雖主張告訴人於109年11月13日有在臉書公開發文與其回
    嗆，顯見告訴人並未心生畏懼云云。惟依前所述，行為人之
    言行舉止是否為恐嚇，應綜合告知內容、目的、受告知者之
    個人狀況，依社會一般觀念衡量。況且，依照前開認定，告
    訴人於被告發送上述內容之文字訊息後，有遠避至其他縣市
    數日之情形，足以認定告訴人實際上確實有因為閱覽到被告
    所發送之上述內容訊息而心生畏懼。
  ⑹綜上所述，被告之辯解並非可採，本案事證明確，被告之恐
    嚇危害安全犯行，已可認定。
六、按刑法第310條第2項、第1項之規定，意圖散布於眾，而散
    布文字、圖畫指摘或傳述足以毀損他人名譽之事者，為加重
    誹謗罪。從而，成立上開加重誹謗罪，必須行為人主觀上具
    有散布於眾之意圖與毀損他人名譽之故意，並以散布文字於
    公眾，而指摘或傳述足以毀損他人名譽之事為必要。如散布
    文字，至少須散布之文字，依遣詞用字、運句語法整體以觀
    、或依其文詞內容所引發之適度聯想，以客觀社會通念價值
    判斷，足以使人產生懷疑或足以貶抑被害人人格聲譽之可能
    或危險者，始屬誹謗行為。而指摘、傳述之具體事實是否足
    以毀損他人名譽，應就被指述人之個人條件以及指摘或傳述
    內容，以一般人之社會通念為客觀之判斷，非以當事人主觀
    感受為認定標準。經查：
  ⑴被告固然於上開臉書社群軟體「嘉義大小事」社團內張貼包
    含所述文字、照片之貼文，但被告於警詢供稱：因為吳庭妤
    積欠伊錢，說要償還卻一直避不見面，伊才會在臉書貼文尋
    找車輛，才能找出吳庭妤等語（見警卷第2頁），又於偵訊
    中陳稱：當初該輛車子是伊拿5萬元頭期款給吳庭妤購入，
    伊一直要吳庭妤還伊此筆代墊費用，吳庭妤避而不見，伊希
    望有人看到可以告訴伊等語（見偵卷第16頁）或伊向吳庭妤
    索討代墊費用，吳庭妤避而不見，傳訊息也不回應，伊只好
    張貼車子照片並貼文，才能找出吳庭妤來處理積欠費用等語
    （見偵續卷第23頁反面）。另依卷附原審法院109年度嘉簡
    字第500號判決，被告亦確實有對告訴人提起請求給付代墊
    款項之民事訴訟，請求項目亦包含有上述被告所指車牌號碼
    0000-00號車輛頭期款（見原審卷第75-84頁），而固然事後
    經審理結果，認上開款項難認被告與告訴人間有成立消費借
    貸契約之證據而予以駁回，但至少堪認被告主觀上確有認告
    訴人就上開車輛頭期款與其有債權債務關係。再參諸被告提
    出其與告訴人對話內容截圖，被告發送「那可以請你出來寫
    借據嗎」、「口說無憑」、「還有當初妳跟我拿5萬頭期款
    買車」等內容文字訊息後，告訴人回稱「那錢是我跟你開口
    借來買的？」（見偵卷第21頁），告訴人亦不否認其名下車
    牌號碼0000-00號車輛之購車頭期款5萬元款項來自於被告，
    是更徵被告所辯其有出資供告訴人繳付上述車輛頭期款並非
    虛妄。又告訴人於原審審理中具結證稱：因為歐陽志宜於10
    9年4月30日傳了一些有恐嚇意味的訊息給伊，伊會害怕，所
    以伊當天在嘉義的工作就沒有再做，拜託朋友帶伊離開嘉義
    、躲到台中，伊是偷偷離開、偷偷搬家，歐陽志宜當天晚上
    找不到伊還一直找，歐陽志宜於109年4月30日至5月1日間陸
    續傳訊息給伊，伊不回應也不理會，伊於5月10日才又回到
    嘉義報案等語（見原審卷第179-183、185-186頁）。足見告
    訴人因為被告於109年4月30日即有發送部分帶有恐嚇意味文
    字訊息，因此心生畏懼暫時逃離嘉義，且對於被告後續其餘
    訊息亦不予理會或回應，與被告所稱告訴人對於其要求處理
    債權債務之事，但告訴人避不見面也不回應之情不謀而合。
    從而，被告辯稱其是因欲尋求告訴人處理彼此間金錢債務糾
    紛，但告訴人避不見面也不回應，為了使告訴人出面才張貼
    上述貼文應屬可採。則被告主要之目的乃是欲告訴人出面與
    其處理彼此金錢債務關係，是被告為上述貼文，其於主觀上
    是否存有藉此而毀損告訴人名譽之誹謗犯罪故意，即非無疑
    。
  ⑵告訴人雖於偵訊中指證稱：因為伊車輛沒有失竊，車子一直
    是伊在開，如果網路上的人看到話，會告知警察等語（見偵
    卷第16頁），又於原審審理中證稱：歐陽志宜109年5月1日
    在「嘉義大小事」貼文後截圖給伊看，後來伊朋友也有看到
    這則貼文之後問伊「這台是不是妳的車子，好像妳的車子，
    為什麼被PO，妳為什麼PO文」，伊說對、伊知道並且有簡單
    說明情形，然後伊請教其他朋友要怎麼辦，朋友就建議伊去
    換車牌，伊忘記歐陽志宜截圖傳給伊之後，伊有沒有去「嘉
    義大小事」看實際的貼文，事後也沒有其他民眾反映說有看
    到這車牌而報警，但伊會顧慮因為伊是車主，如果有人報警
    說看到這輛車，伊可能會被警察誤會該車來路不明或可能是
    贓車而帶回去警局做筆錄等語（見易字卷第178至179、182
    至187頁）。然被告此部分貼文內容包含1張車牌號碼0000-0
    0號自用小客車車尾連同車牌之照片檔案，與「找失車輛，
    看到麻煩告知一下」之文字（見警卷第35頁），上開文字並
    未明確指稱該車輛為「遭竊」之狀態或屬「贓車」之性質，
    僅可透過此貼文知悉張貼者是欲尋找照片中之車輛。被告貼
    文用字遣詞，以一般人之社會通念客觀判斷，應仍不足使人
    因此產生當下使用該車輛之人可能是自不明來路取得此車輛
    ，甚至是竊盜之贓車之聯想，此由告訴人於原審審理中證述
    其他友人見上開貼文後，僅向其詢問「這台是不是妳的車子
    ，好像妳的車子，為什麼被PO，妳為什麼PO文」，即該些友
    人僅是不解為何告訴人所有之上開車輛會被貼文，因此加以
    詢問，甚至是問「妳為什麼PO文」，即可得知閱覽上開貼文
    之人並非當然會將該車輛與竊盜之贓車產生必然之聯想。況
    且，告訴人也證稱被告為此部分貼文後，並未發生其他民眾
    瀏覽此貼文後有報警之舉而對其造成困擾，甚至亦無其他證
    據足認被告張貼此貼文後，有其他臉書用戶在此貼文底下留
    言附和或回應，故更徵其他民眾縱有瀏覽此則貼文，也不足
    以對於告訴人所顧慮之事產生聯想。從而，被告此部分貼文
    即尚難認定足以毀損告訴人之名譽。
  ⑶綜上所述，檢察官所提出之證據不能使法院形成毫無合理懷
    疑之確信心證，被告此部分犯罪並不能證明。
七、按刑之量定，為求個案裁判之妥當性，法律賦予法院裁量之
    權，量刑輕重，屬為裁判之事實審法院得依職權自由裁量之
    事項。苟其量刑已以行為人之責任為基礎，並斟酌刑法第57
    條各款所列情狀，在法定刑度內，酌量科刑，如無偏執一端
    ，致明顯失出失入情形，上級審法院即不得單就量刑部分遽
    指為不當或違法（最高法院72年台上字第6696號判決意旨參
    照）。經查，原審以行為人之責任為基礎，斟酌刑法第57條
    之各款事由而為刑之量定，已於理由欄中詳加論敘載明（見
    原判決第7-8頁），既未逾越法定刑度，亦未違反比例原則
    或罪刑相當原則，難認有何濫用權限情形，且恐嚇罪之法定
    刑為2年以下有期徒刑、拘役或9千元以下罰金，而原審僅量
    定拘役55日，核在低度刑之列，對被告顯已有過度的優惠，
    被告於上訴狀中認原審量刑過重云云，自屬無據。
八、綜上，檢察官及被告仍以上開理由提起上訴而分別指摘原審
    判決不當，請求撤銷改判，均為無理由，應予駁回。
據上論結，應依刑事訴訟法第368條、第373條，判決如主文。
本案經檢察官吳心嵐聲請以簡易判決處刑，檢察官林津鋒提起上
訴，檢察官黃朝貴到庭執行職務。
中　　華　　民　　國　　110 　年　　11　　月　　18　　日
                  刑事第七庭    審判長法　官  吳勇輝
                                      法　官  吳錦佳
                                      法　官  黃國永
以上正本證明與原本無異。
不得上訴。
　　　　　　　　　　　　　　　　　　　書記官  葉宥鈞
中　　華　　民　　國　　110 　年　　11　　月　　18　　日
附錄本案論罪科刑法條全文：
中華民國刑法第305條
以加害生命、身體、自由、名譽、財產之事恐嚇他人，致生危害
於安全者，處2年以下有期徒刑、拘役或9千元以下罰金。